最高法院刑事判決　　　　　　　　　　　　　　　　九十三年度台非字第二九九號
　　上訴人　最高法院檢察署檢察總長
　　被　告　甲○○
　　　　　　乙○○
右上訴人因被告等偽造文書案件，對於台灣南投地方法院簡易庭中華民國九十三年三
月三十一日第一審確定判決︵九十三年度投刑簡字第二一九號，起訴案號：台灣南投
地方法院檢察署九十二年度偵字第二八一九號、九十二年度偵續字第六號︶，認為違
法，提起非常上訴，本院判決如左：
    主  文
原判決關於違背法令部分撤銷。
    理  由
非常上訴理由稱：﹁按已受請求之事項未予判決者，其判決當然違背法令，刑事訴訟
法第三百七十九條第十二款定有明文。又偽造之印章、印文，不問屬於犯人與否沒收
之。刑法第二百十九條定有明文。查本件第一審判決主文雖諭知偽造之保險變更契約
書要保人簽章欄內偽造之「劉建智」署押貳枚沒收。惟查本件除上開沒收之偽造署押
外，被告二人尚於保險契約內容變更申請書之要保人簽章欄、被保險人簽章欄內偽造
「劉建智」之署押共貳枚，此有保險契約內容變更申請書影本附卷可按，檢察官起訴
書對該偽造之署押亦一併請求宣告沒收，此有檢察官起訴書可查，遽原判決對被告乙
○○、甲○○偽造之「劉建智」署押僅諭知沒收貳枚，其餘貳枚漏未宣告沒收，依上
開說明，原判決自有已受請求之事項未予判決之違背法令。案經確定，爰依刑事訴訟
法第四百四十一條、第四百四十三條提起非常上訴，以資救濟。﹂等語。
本院按偽造之印章、印文或署押不問屬於犯人與否沒收之，刑法第二百十九條設有明
文。查原判決引用檢察官起訴書所記載之犯罪事實（除民國九十年八月十五日更正為
九十年八月十三日外）及證據，認被告乙○○、甲○○未經劉建智、劉錦崑之同意，
共同於九十年八月十三日將八十三年八月十六日劉建智為要保人、受益人為劉錦崑之
國泰美滿人生三一二終身壽險契約之要保人及受益人變更為甲○○，足生損害於劉建
智、劉錦崑等情，已據劉建智指訴在案，復有上開壽險要保書及變更申請書、保險單
、甲○○證明書、存證信函、終身壽險等資料在卷，事證明確，依刑事訴訟法第四百
四十九條第二項、第四百五十一條之一第三項、第四百五十四條第二項，刑法第二十
八條、第二百十六條、第二百十條、第二百十九條、第四十一條第一項前段、第七十
四條第一款，罰金罰鍰提高標準條例第一條前段、第二條之規定，逕以簡易判決分別
判處罪刑，乃竟未依前開說明對於判決理由內所引用為證據之「保險契約內容變更申
請書」上要保人及被保險人欄內偽造之「劉建智」署押共貳枚（見九十二年度偵續字
第六號卷第二０頁）部分，一併諭知沒收，顯屬違背法令。非常上訴意旨就此執以指
摘，為有理由，惟此項違誤尚非不利於被告等，應由本院將原判決上開關於違背法令
部分撤銷，以資糾正。
據上論結，應依刑事訴訟法第四百四十七條第一項第一款前段，判決如主文。
中　　　華　　　民　　　國　　九十三　　年　　 十二 　　月　　 十六 　　日
                              最高法院刑事第七庭
                                  審判長法官  莊　登　照
                                        法官  洪　明　輝
                                        法官  黃　一　鑫
                                        法官  魏　新　和
                                        法官  林　秀　夫
      右正本證明與原本無異
                                              書  記  官
中　　　華　　　民　　　國　　九十三　　年　　 十二 　　月　　二十三　　日
                                                                        Ａ
